臺灣基隆地方法院民事判決　　　　　　　 100年度訴字第78號
原　　　告　葉逸文
　　　　　　葉逸仁
共　　　同
訴訟代理人　張藝騰律師
被　　　告　楊添興
訴訟代理人　楊丹君
上列當事人間請求損害賠償事件，本院於民國100年4月13日言詞
辯論終結，判決如下：
    主  文
被告應給付原告葉逸文新臺幣壹佰萬零玖佰柒拾元，及自民國
一○○年二月二十四日起至清償日止，按年息百分之五計算之利
息。
被告應給付原告葉逸仁新臺幣玖仟柒佰貳拾元，及自民國一○○
年二月二十四日起至清償日止，按年息百分之五計算之利息。
原告其餘之訴駁回。
訴訟費用由被告負擔五分之三，餘由原告負擔。
本判決第一項，於原告葉逸文以新臺幣拾參萬肆仟元為被告供
擔保後，得假執行。
本判決第二項得假執行。
原告其餘假執行之聲請駁回。
    事  實
一、原告起訴主張：
  (一)被告於民國98年6月20日上午7時55分許，駕駛車牌號碼T6-2
    728 號自用小客車沿基隆市○○路往和平島方向行駛，行經
    中正路與中船路交岔路口欲左轉中船路時，本應注意汽車行
    駛至交岔路口，轉彎應遵守燈光號誌，而依當時天候晴、屬
    日間光線且視距良好，客觀上並無不能注意之情事，竟疏未
    注意其行向車道所設交通號誌僅顯示直行綠燈，尚未顯示左
    轉箭頭綠燈，即逕行自中正路左轉中船路行駛，適原告葉逸
    文騎乘車牌號碼052-EFG 號重型機車搭載其胞弟即原告葉逸
    仁，沿基隆市○○路對向車道直行，駛至前開交岔路口，遭
    被告駕駛前開車輛自對向車道左轉撞及，原告葉逸文、葉逸
    仁當場人車倒地，致原告葉逸文受有左股骨骨折及左肘撕裂
    傷，原告葉逸仁受有右側背撞傷、左肩擦傷等傷害。上開情
    事業經本院刑事庭99年度交易字第94號判決被告因違犯過失
    傷害罪，判處拘役55日確定。是原告因被告上開不法侵害行
    為受有損害，依民法第184條第1項前段、第191條之2前段、
    第193條第1項及第195條第1項之規定，被告自應對原告所受
    下揭損害負賠償之責：
    (1)醫療費用及相關醫療用品費用：
      原告葉逸文因本件事故受有上開傷勢，經送醫急救、住院
      ，並持續至醫院復健治療至98年12月10日止，共支出醫療
      費用及相關醫療用品費用66,808元。
      原告葉逸仁部分：原告葉逸仁因本件事故受傷，前往中醫
      診所及整復所進行復健，共支出醫療費用4,720元。
    (2)交通費用
      原告葉逸文因受有上開傷勢，不良於行，需搭乘計程車往
      返就醫至98年12月10日止，共支出交通費用4,565元。
      原告葉逸仁因本件事故受傷，需搭乘計程車往返中醫診所
      及整復所至98年12月10日止，共支出交通費用3,115元。
    (3)看護費用：
      原告葉逸文因受有上開傷勢，需以輪椅、柺杖助行，無法
      自理生活，需看護工日夜照顧，骨折癒合及復健需時9 至
      12個月，以看護工1日2,000元計算，故原告請求看護費用
      73萬元。
    (4)工作損失：
      原告葉逸文於本件事故發生前擔任鋁門窗工人一職，日薪
      約1,200元，1個月約可工作20日，每月收入約為2萬4,000
      元，因受有上開傷勢後，治療期間長達9至12 個月無法工
      作，原告葉逸文工作損失28萬8,000元【計算式：24,000
      ×12＝288,000】。
      原告葉逸文於本件事故發生前擔任鋼筋捆紮工人一職，日
      薪約為2,000元，因受有上開傷勢後，前往就醫16 次（日
      ）無法工作，故原告葉逸仁工作損失3萬2,000元【計算式
      ：2,000×16＝32,000】。
    (5)精神慰撫金：
      原告二人於事故發生前，正值壯年，身強體健，因受傷後
      不僅無法工作，且需往返醫療院所，致生活受重大影響，
      精神受創嚴重，為此分別向被告請求原告葉逸文50萬元以
      及原告葉逸仁5萬元之精神慰撫金。
    (6)承上，被告應賠償原告葉逸文158萬9,373元及原告葉逸仁
      8萬9,835元等語。並聲明：被告應分別給付原告葉逸文15
      8萬9,373元、原告葉逸仁8萬9,835元，及均自起訴狀繕本
      送達之翌日起至清償日止，按年息5%計算之利息；願供擔
      保，請准宣告假執行。
  (二)對於被告所為答辯陳述略以：
    雖本院刑事庭認定事發當時原告葉逸文有超速行為，但其所
    憑之證據僅為原告葉逸文之自述，人對於速度之感知無法如
    機器準確，且比對當時與原告葉逸文垂直行駛之公車上行車
    記錄器之畫面，可判知原告葉逸文當時之車速應未逾每小時
    50公里；且鑑定結果亦稱原告葉逸文對於本件事故無肇事責
    任。又據悉被告之職業應係擔任工程包商，並非堆土機司機
    。
二、被告對於本院刑事庭就本件車禍事故之肇事責任認定沒有意
    見，惟以下揭情詞置辯：
  (一)據計程車車行告知，依原告葉逸文所騎乘車牌號碼052-EFG
    號重型機車之受損情況判斷，本件事故發生時原告葉逸文之
    車速應有過快之情，故原告葉逸文對於本件事故之發生亦有
    過失，主張過失相抵。
  (二)對於原告葉逸文主張所受損害之金額，前已向被告承保之保
    險公司申請理賠，包括99年6月30日及99年7月9 日前往長庚
    紀念醫院就醫部分，已理賠2萬0,527元；99年8月25 日前往
    仁愛中醫診所就醫部分，已理賠290元；99年8月16日前往杏
    一醫療用品店購買獲醫療用品部分已理賠1萬6,182元。又原
    告葉逸文於99年6月20日至28 日前往基隆醫院就診之醫療費
    用9,002元，以及其於基隆省立醫院住院3日（6月26日、27
    日、28 日）之看護費用6,300元，均係由被告所繳納。此外
    ，原告葉逸文住院期間，被告亦給付2次慰問金，每次6,000
    元共1萬2,000元，並由其母親代為收受。
  (三)原告主張精神慰撫金部分，已超過被告所能負擔之範圍。
  (四)並聲明：請求判決駁回原告之訴。
三、得心證之理由：
    原告主張被告於民國98年6月20日上午7時55分許，駕駛車牌
    號碼T6-2728 號自用小客車沿基隆市○○路往和平島方向行
    駛，行經中正路與中船路交岔路口欲左轉中船路時，本應注
    意汽車行駛至交岔路口，轉彎應遵守燈光號誌，而依當時天
    候晴、屬日間光線且視距良好，客觀上並無不能注意之情事
    ，竟疏未注意其行向車道所設交通號誌僅顯示直行綠燈，尚
    未顯示左轉箭頭綠燈，即逕行自中正路左轉中船路行駛，適
    原告葉逸文騎乘車牌號碼052-EFG 號重型機車搭載其胞弟即
    原告葉逸仁，沿基隆市○○路對向車道直行，駛至前開交岔
    路口，遭被告駕駛前開車輛自對向車道左轉撞及，原告葉逸
    文、葉逸仁當場人車倒地，致原告葉逸文受有左股骨骨折及
    左肘撕裂傷，原告葉逸仁受有背部挫傷、左肩挫傷等傷害。
    上開情事業經本院刑事庭99年度交易字第94號判決被告因過
    失傷害罪，判處拘役55日確定之事實，為被告所不爭執，並
    經本院調閱本院99年度交易字第94號過失傷害全卷，核屬相
    符。至原告主張被告應賠償所受損害，被告則主張過失相抵
    ，並以前開情詞置辯。經查：
    按因故意或過失，不法侵害他人之權利者，負損害賠償責任，
    民法第184條第1項定有明文。本件經查肇事當時天氣晴朗、
    日間自然光線，依當時之狀況並無不能注意之情事（見附於
    臺灣基隆地方法院檢察署99年度偵字第3970號偵查卷第22-2
    3 頁之道路交通事故調查報告表(一)(二)），被告左轉向時竟疏
    未注意其行向車道所設交通號誌僅顯示直行綠燈，尚未顯示
    左轉箭頭綠燈即逕行自中正路左轉中船路，致原告受到上開
    損害，原告主張被告應就系爭車禍負損害賠償責任，自屬可
    取。茲就原告所主張之損害分別審酌如后：
    (1)醫療費用：
      原告葉逸文主張其因系爭車禍支出基隆醫院（98年6月20
      日至同年月28日）9,002元、仁愛中醫診所（98年7月16日
      、同年8月25日、同年9月11日、同年9月24日、同年10 月
      6日、同年10月26日、同年11月26日）9,120元、長庚紀念
      醫院（98年6月30日至同年7月9日、同年9月24日、同年11
      月26日、同年12月10日）20,276元、福杰運動傷害整復所
      （98年7月17日至同年月30日）4,500元，合計42,898元【
      計算式：9,002＋9,120＋20,276＋4,500】；原告葉逸仁
      主張其因系爭車禍支出仁愛中醫診所（98年7月9日、同年
      月12日、同年月16日、98年8月25日、98年9月14日）1,42
      0元、福杰運動傷整復所（98年7月17日至同年10月21日）
      3,300元，合計4,720元【計算式：1,420＋3,300】，有行
      政院衛生署基隆醫院醫療費用證明書、基隆長庚醫院費用
      收據、仁愛中醫診所費用明細及收據、福杰運動傷害整復
      所收據為證（見本院卷第24、27、28、30、31、35 、36
      、38、39、41-48、51-53頁），均應予准許，
    (2)增加生活上需要之損害：
      按不法侵害他人之身體或健康者，對於被害人因此增加生
      活上需要時，應負損害賠償責任，民法193條第1項定有明
      文。原告葉逸文主張其因系爭車禍需由他人照顧看護9 至
      12個月，1日2,000元，被告應給付看護費用73萬元乙節，
      業據其提出基隆長庚醫院99年12月10日出具之診斷證明書
      為證（見本院卷第20頁），依該證明書醫囑欄所載「．．
      ．骨折癒合及復健約需9至12 個月，需看護照顧，．．．
      復健期間無法工作，需全日看護照顧．．．」，被告亦不
      爭執，是原告葉逸文此部分之請求於72萬元【計算式：2,
      000元/日×30日/月×12 月】範圍內為屬可取。再者，原
      告葉逸文因左股骨折及左肘撕裂傷縫合，需購買紗布、棉
      花棒、棉球、美容膠、輪椅、腋下枴等醫藥用品，共支出
      23,910元，業據其提出吉安藥局免用發票收據、宏仁藥局
      免用發票收據、杏一醫療用品股份有限公司基隆長庚店交
      易明細表及統一發票為證（見本院卷第25、26、29、34、
      37、40頁），被告亦未爭執，應予准許。另原告葉逸文主
      張至醫院就診所支出之計程車車資原告葉逸文部分共計4,
      565 元，業據其提出計程車車資證明，依原告葉逸文之受
      傷情節，其就診搭乘計程車應屬合理。以上合計748,475
      元【計算式：720,000＋23,910＋4,565】，均為原告葉逸
      文因系爭車禍所支出之增加生活上需要，被告應負賠償責
      任。至原告葉逸仁主張其至醫院就診支出之計程車車資部
      分3,115 元，雖亦提出計程車車資證明，然查，原告葉逸
      仁係左肩及背部挫傷，其至醫院就診並無搭程計程車之必
      要，應認不得請求。
   (3)工作收入損失：
     原告主張其分別受有如附表一、二之工作損失部分，但原
     告並未提出事證證明其有何經常性薪資之損失，是原告主
     張其等因系爭車禍致分別受有28萬8,000元、3萬2,000元之
     損失，應屬無據。
   (4)精神上損害賠償：
     按不法侵害他人之身體、健康，被害人雖非財產上之損害
     ，亦得請求賠償相當之金額，民法195條第1項定有明文。
     查原告因被告過失行為致其身體權及健康權受有上開損害
     ，應認原告精神亦因而受有損害。本院斟酌原告葉逸文係
     高中肄業、原告葉逸仁係高職畢業，被告係初中肄業及原
     告所受之傷害，被告之過失程度暨原告名下均無財產，被
     告名下有坐落新竹縣之土地（地目道）9 筆，業據兩造陳
     明及兩造稅務電子閘門財產所得調件明細表在卷可按（見
     本院卷第61-67 頁）等兩造之身分、地位、經濟能力等一
     切情狀（最高法院51年台上字第223號判例參照），認原告
     葉逸文及葉逸仁分別主張所受精神上損害30萬元及5千元，
     尚屬公允，逾此部分，尚無可取。
   (5)原告葉逸文因系爭車禍共受有1,091,373元【計算式：醫療
     費用42,898元＋增加生活上需要748,475元＋精神上損害賠
     償300,000 】之損害。原告葉逸仁因系爭車禍受有9,720元
     【計算式為：醫療費用4,720元+精神上損害賠償5,000】損
     害。惟被告已為原告葉逸文給付醫療費9,002元、慰問金12
     ,000元，並由保險公司理賠69,399元（ 含原由被告支出之
     6300元看護費 ），為原告葉逸文所不爭，應於受賠償請求
     時扣除，扣除後被告應賠償原告葉逸文1,000,971元【計算
     式：應賠償金額1,091,372 －已給付金額90,401（9,002＋
     12,000＋69,399元）。
   (6)被告雖抗辯原告葉逸文就系爭車禍之發生應負與有過失責
     任云云。然查系爭車禍之發生係因被告疏未注意其行向車
     道所設交通號誌僅顯示直行綠燈，尚未顯示左轉箭頭綠燈
     ，即逕行左轉，原告葉逸文縱曾自述當時機車之時速約為
     5、60公里（車速不明時，應以有利於原告葉逸文之50 公
     里論），然查系爭路段之速限為50公里，故原告葉逸文並
     無超速之情事，尚難認原告葉逸文應負與有過失責任。
四、綜上所述，被告依民法第184條第1項規定，應給付原告葉逸
    文1,000,971元，原告葉逸仁9,720元，及自起訴狀繕本送達
    翌日即100年2月24日（見本院卷第58頁之送達證書）起至清
    償日止，按年息5%計算法定遲延利息，洵屬有據，應予准許
    。至原告其餘之請求，即屬無據，不應准許。
五、本件事證已臻明確，兩造其餘攻擊防禦方法及所提出之各項
    證據資料，經本院審酌後，認均不足以影響本判決之結果，
    爰不予以一一論述，附此敘明。
六、原告葉逸文陳明願供擔保，聲請宣告假執行，經核原告葉逸
    文勝訴部分，合於法律規定，爰酌定相當之擔保金額宣告之
    ；至原告葉逸文其餘假執行之聲請，因訴之駁回而失所依據
    ，不予准許。另本件判決所命被告給付原告葉逸仁之金額未
    逾50萬元，本院就原告葉逸仁勝訴部分，應依民事訴訟法第
    389條第1項第5 款之規定，依職權宣告假執行，此部分原告
    葉逸仁雖陳明願供擔保聲請宣告假執行，然其聲請僅係促使
    法院為職權之發動，爰不另為假執行准駁之諭知，至原告葉
    逸仁敗訴部分，其假執行之聲請失所附麗，應予駁回。
七、據上論結，原告之訴為一部有理由，一部無理由，依民事訴
    訟法第79條、第85條第1項、第390條第2項、第389條第1項
    第5款，判決如主文。
中    華    民    國   100    年    4     月    27    日
                  民事庭法  官  林淑鳳
以上正本係照原本作成。
如對本判決上訴，須於判決送達後20日內向本院提出上訴狀。如
委任律師提起上訴者，應一併繳納上訴審裁判費。
中    華    民    國   100    年    4     月    27    日
                        書記官  王鵬勝